【裁判字號】    95,上易,626
【裁判日期】    951109
【裁判案由】    竊盜
【裁判全文】
臺灣高等法院臺中分院刑事判決         95年度上易字第626號
上  訴  人  臺灣臺中地方法院檢察署檢察官
上  訴  人
即  被  告  戊○○
                    現在臺灣臺中戒治所戒治中
上列上訴人等因被告竊盜案件，不服臺灣台中地方法院95年度易
字第448號中華民國95年4月18日第一審判決  （起訴案號：臺灣
台中地方法院檢察署95年度偵字第3191號），提起上訴，並經臺
灣台中地方法院檢察署檢察官移送本院併案審理（95年度偵字第
8015、12809號），本院判決如下：
    主  文
原判決關於戊○○部分撤銷。
戊○○共同連續攜帶兇器竊盜，累犯，處有期徒刑壹年拾月。
扣案之破壞鑽壹支沒收。
    事  實
一、戊○○前曾因過失傷害、贓物、偽造文書案件，經分別判處
    有期徒刑1年、罰金銀元3000元（易服勞役10日）、8月確定，
    經接續執行，於民國（下同 ）90年7月28日執行完畢。詎不
    知悔改，基於概括犯意 ，或由其自己單獨1人意圖為自己不
    法之所有，或與卯○○（已經原審以同案判決有期徒刑十月
    確定）共同意圖為自己不法之所有，連續於附表所示之時間
    、地點，以附表所示方法竊取如附表所示之財物；嗣於95年
    2月12日15時15分許，戊○○將其竊取、改懸掛MB7-553號車
    牌之贓車交由不知該機車、車牌均為贓物之卯○○騎乘並附
    載戊○○，行經臺中市○○○○街與五權五街口時，因逆向
    行駛行跡可疑，經執行防搶勤務之警員，以警用電腦查詢，
    得知該機車為失竊車輛，一路跟隨至臺中市○○○路與柳川
    西路口時，見戊○○自後座下車，距離停在路邊之乙○○所
    有車號8067-JV號自小客車約6、70公分處，探視車內財物尚
    未著手之際，即上前盤查，戊○○見狀即跳上卯○○所騎乘
    之機車逃逸，惟仍在臺中市○村路○○○路口為警與姓名不
    詳之民眾合力制伏逮捕，並扣得戊○○所有供竊盜用之破壞
    鑽1支及非戊○○所有之供竊盜用手套1組。
三、案經臺中市警察局第一分局報請臺灣臺中地方法院檢察署檢
    察官偵查起訴及移送併案審理。
    理  由
一、訊據被告戊○○ (以下簡稱被告)於本院審理時對於上揭犯
    罪事實，就附表編號、、、、所之竊盜犯行均坦
    承不諱，惟矢口否認有附表編號、所示犯行，另就附表
    編號、、、、所示犯行，則供稱「我有去做，但
    不知道時間、地點，我記得我去拔監視器有4個，1次各偷2
    個」云云。經查：
  (一)按被告之自白，非出於強暴、脅迫、利誘、詐欺、疲勞訊問
    、違法羈押或其他不正之方法，且與事實相符者，得為證據
    ，刑事訴訟法第156條第1項定有明文。被告於本院審理中陳
    稱其於警詢中遭員警刑求云云，雖被告於95年2月13日經警
    戒護送往行政院衛生署台中醫院就醫，當時被告有左腰部紅
    腫、左側第11肋骨下緣骨折之情事，此有該院95年7月27 日
    中醫歷字第0950007302號函在卷可稽；惟經本院傳喚(1)證人
    王國益到庭證稱：「（檢察官問：在95年2月12日民權派出
    所有無查到被告竊盜案？）有，這是派出所查到的，移送到
    我們偵查隊來辦理移送。當時有問被告還有沒有犯另案。當
    天移送是機車竊盜部分，總共移送5件來。當天被告有另外
    承認6件」；(2)證人張哲維證稱：「我任職第一分局民權派
    出所。我和甲○○查到的。沒有對被告刑求。追捕的過程有
    20 分鐘，我負責抓卯○○，甲○○是要逮捕被告，現場也
    有民眾協助，逮捕的時候他們要逃脫，可能逮捕的時候有大
    動作，可能是這個時候造成的」；(3)證人甲○○證稱「沒有
    對被告刑求，因為他是現行犯，我告知我們是警察，他就跳
    上另外一名共犯的機車，並朝我們衝過來，我要嚇阻他，才
    拿出警棍。我們在逮捕被告的過程中，被告要掙脫，有可能
    是在逮捕的過程中他要掙脫，民眾過來圍捕的時候造成的」
    ；(4)證人丑○○證稱：「那天我只是戒護被告到台中醫院就
    醫的。因為他說身體不舒服。他流鼻水，眼光呆滯，一般這
    是毒品發作的情況。被告身上沒有外傷」；(5)證人賴明義證
    稱：「當天因為人手不足，我們去現場偵查，回來協助製作
    筆錄。作筆錄的時候沒有刑求」（見本院審判筆錄），以上
    證人王國益、張哲維、賴明義、甲○○、丑○○等人所述，
    均為被告所不爭執；且被告經警戒護送往台中醫院就醫時，
    主訴毒癮發作，全身不適，並未提及左肋腰痛，而其紅腫壓
    痛及肋骨骨折之原因外力或跌倒均有可能，此有該院95年7
    月27日有該醫院95年8月15日中醫歷字第0950007991號函在
    卷可稽，綜上可知，被告當天為警查獲時，在追捕過程中與
    員警及現場不詳姓名之民眾發生肢體拉扯，則在混亂情況下
    ，發生推擠碰撞乃在所難免，被告於95年2月13日時雖有左
    腰部紅腫、左側第11肋骨下緣骨折等傷，尚難認係遭受警察
    刑求所致，被告於警詢中之自白，應有證據能力，合先敘明
    。
  (二)附表編號、、、、、、所示部分：
    此部分事實，均據被告於警詢中供述明確，被告當時就如何
    侵入附表編號、所示被害人住宅行竊一節，供稱「將玻
    璃門往上提，將門往內推，就可以將門打開了，就可以進入
    屋內將物品拿走，液晶電視放在1樓客廳，我就將電視徒手
    搬走，另電動2輪車也是放在1樓客廳內，我就車子搬走，都
    是將物品放上機車載走」（見警詢筆錄）；又被告與同案共
    犯卯○○於警詢中就附表編號、、、、所示竊取
    監視器之犯行，均供稱係由卯○○將戊○○扶至肩膀上，由
    戊○○徒手將裝設在住宅門前之監視器折斷取下（見警詢筆
    錄），核與被害人林廖敏菊、寅○○、己○○、壬○○、丙○○、子○○、庚○○於警詢中指訴之情節相符，堪信被告
    之自白與事實無違。
  (三)附表編號、、、、所示部分：
    被告迭於警、偵訊、原審及本院審理中坦承此部分竊盜犯行
    ，核與被害人丁○○、辰○○、癸○○、辛○○於警詢時指
    述之情節相符，且有由被害人所出具之贓物認領保管單4紙
    、照片9張、車輛竊盜、車牌失竊資料個別查詢、車籍作業
    查詢認可資料各1份在卷可稽，並有扣案之被告所有供竊盜
    用之破壞鑽1支及非被告所有但供作案用之手套1組可證，被
    告之自白顯與事實相符。
  (四)綜上所述，本件事證明確，被告上開竊盜犯行洵堪認定。
二、查被告行為後，刑法第56條連續犯之規定，業於94年7月7日
    修正公布刪除，並於95年7月1 日施行，則被告之犯行，因
    行為後新法業已刪除連續犯之規定，此刪除雖非犯罪構成要
    件之變更，但顯已影響行為人刑罰之法律效果，自屬法律有
    變更，依新法第二條第一項規定，比較新、舊法結果，仍應
    適用較有利於被告之行為時法律即舊法論以連續犯（最高法
    院九十五年第八次刑事庭會議決議參照）。再者，此次刑法
    第28條共同正犯、第47條累犯、第38條沒收等規定，亦均有
    修正，惟分別比較新、舊法結果，對被告之法律效果並無不
    同，自皆應依被告之行為時法律即舊法論處。又按刑法第
    321條第1項第3款之攜帶兇器竊盜罪，係以行為人攜帶兇器
    為其加重條件，此所謂兇器，其種類並無限制，凡客觀上足
    以對人之生命、身體、安全構成威脅，具有危險性之兇器為
    已足，並不以攜帶之初有行兇之意圖為必要（最高法院79年
    台上字第5253判例意旨參照）。查本件被告戊○○獨自竊取
    辰○○所有MB7- 553號重型機車車牌所持用未扣案之活動扳
    手1支，及其與卯○○共同竊盜時所持用扣案之破壞鑽1 支
    ，均係金屬材質，質地堅硬，客觀上均足對人之身體、生命
    安全產生危險性而可供兇器使用，堪認均係刑法第321條第1
    項第3款所稱之兇器。故核被告戊○○就附表編號、、
    、、、、、所示之犯行，係犯刑法第320條第1
    項之普通竊盜罪，就附表編號、、、所示之犯行，
    係犯刑法第321條第1項第3款之攜帶兇器竊盜罪。公訴人雖
    認被告戊○○就附表編號所示犯行，係犯刑法第320 條第
    1項之普通竊盜罪，惟被告於原審已自承其係以所竊得機車
    置物箱內之活動扳手竊取辰○○所有之MB7- 553號重型機車
    車牌1面等情（見原審卷宗第36頁），起訴法條容有未洽，
    惟其基本社會事實相同，起訴法條應予變更，附此敘明。被
    告戊○○就附表編號至所示之犯行，與卯○○間有犯意
    之聯絡及行為之分擔，均為共同正犯。被告戊○○先後8次
    普通竊盜犯行及4次加重竊盜犯行，時間緊接，犯罪基本構
    成要件相同，顯係基於概括犯意反覆為之，為連續犯，應依
    法論以情節較重之攜帶兇器竊盜罪，並加重其刑。另公訴人
    認被告戊○○所為如附表編號所示犯行，與其前於94年7
    月27日至94年8月4日間所犯連續竊盜案件，有連續犯之裁判
    上一罪關係，而該案業經本院於95年1月19日以94年上易字
    第1490號判處有期徒刑1年6月確定在案（見偵查卷第31頁至
    32頁、本院卷宗第28至3頁2），應為該判決之確定效力所及
    云云，惟查被告戊○○於原審審理時已供承：（94年）8月4
    日行竊後，5日就被羈押，一直到11月2日才交保出來，當時
    有想說不要再偷了，是因路過看到車號G3T-89 1號重型機車
    鑰匙未取下，就臨時起意偷該車等語（見原審卷宗第60頁）
    ，則被告所為如附表編號所示犯行，與上開已判決確定之
    竊盜犯行並無連續犯之裁判上一罪關係，而與本件已起訴成
    罪部分，有連續犯之裁判上一罪關係，應為起訴效力所及，
    自應併予審理；又檢察官雖僅就被告所為附表編號、、
    、、所示之竊盜犯行提起公訴，然被告其餘竊盜犯行
    ，與前開經起訴成罪部分，有連續犯之裁判上一罪關係，自
    為本件起訴效力所及，且經檢察官移送併案審理，本院自得
    併予審究。末查被告前曾因過失傷害、贓物、偽造文書案件
    ，經分別判處有期徒刑1年、罰金銀元3000元（易服勞役10
    日）、8月確定，經接續執行，於90年7月28日執行完畢，有
    臺灣高等法院被告前案紀錄表在卷可參，其於有期徒刑執行
    完畢後，5年內再犯有期徒刑以上刑之本罪，為累犯，應依
    法遞予加重其刑。
三、原審判決對被告論罪科刑，固非無見，惟被告所為本件竊盜
    犯行，每件時間僅相隔數日或數週，顯均係基於意圖為自己
    不法所有之概括犯意所為，原審未及就附表、、、
    、、、所示犯行併予審究，自有未洽。本件被告上訴
    意旨以原審判決量刑太重，尚非有理由，應予駁回。另檢察
    官上訴意旨指摘原審判決未及就附表編號、所示犯行斟
    酌，有違審判不可分原則，非無理由，自應由本院將原審判
    決關於被告部分予以撤銷改判。爰審酌被告平日素行不良、
    犯罪之動機與目的為缺錢購買毒品施用竟行竊他人財物以換
    取毒品、竊盜之手段、所竊得財物之價值、對社會治安所生
    危害之程度及犯罪後之態度反覆不一等一切情狀，量處如主
    文第2項所示之刑，以資懲儆。扣案之破壞鑽1支係被告所有
    ，供犯罪所用之物，業據被告供明在卷，應依刑法第38條第
    1項第2款宣告沒收；另扣案之手套1組，雖係被告與卯○○
    竊盜所用之物，惟係放置於被害人丁○○所有之機車置物箱
    內，並非被告2人所有之物品，自無從宣告沒收，附此敘明
    。
四、按犯罪事實應依證據認定之，無證據不得認定犯罪事實，刑
    事訴訟法第154條第2項定有明文。次按事實之認定，應憑證
    據，所謂證據，須適於為被告犯罪事實之證明者，始得採為
    斷罪資料，如未能發現相當證據，或證據不足以證明，自不
    能以推測或擬制之方法以為裁判基礎；又認定不利於被告之
    事實，須依積極證據，苟積極證據不足為不利於被告事實之
    認定時，即應為有利於被告之認定，更不必有何有利之證據
    ，最高法院53年臺上字第2750號、30年上字第816 號、40年
    臺上字第86號分別著有判例可資參照。次按按刑法上之未遂
    犯，必須已著手於犯罪行為之實行而不遂，始能成立，此在
    刑法第25條第1項規定甚明，同法第321條之竊盜罪，為第
    320條之加重條文，自係以竊取他人之物為其犯罪行為之實
    行，至該條第1項各款所列情形，不過為犯竊盜罪之加重條
    件，如僅著手於該項加重條件之行為而未著手搜取財物，仍
    不能以本條之竊盜未遂論。上訴人在某處住宅之鐵門外探望
    ，正擬入內行竊，即被巡捕查獲，是被獲時尚未著手於竊盜
    之犯罪行為，自難謂係竊盜未遂。至其在門外探望，原係竊
    盜之預備行為，刑法對於預備竊盜並無處罰明文，亦難令負
    何種罪責（最高法院27年滬上字第54號判例意旨參照）。
  (一)公訴意旨另以：被告戊○○與卯○○於95年2月12日15時15
    分許，在臺中市○○○路與柳川西路口，欲以附表編號所
    示相同方法行竊，而由戊○○物色乙○○所有車號8067- JV
    號自用小客車內之財物時，為警追捕查獲，因認被告此部分
    亦涉犯刑法第321條第2項、第1項第3款之加重竊盜未遂罪嫌
    云云。公訴人認被告涉有前開罪嫌，無非以被告戊○○之自
    白為其論據。此部分之事實，僅有被告戊○○於95年2月13
    日警詢時之自白之可證（見臺中市警察局第一分局刑案偵查
    卷宗第32頁），被告戊○○於偵查中並未就此次犯行自白（
    見偵查卷第24頁至25頁），且依被告戊○○於原審審理時供
    稱：最後1次在臺中市○○○路與柳川西路口，伊是上廁所
    順便看看有無下手行竊之車輛，伊當時有看車內有無物品，
    沒有拿工具要敲車窗等語（見原審卷宗第60頁），則被告戊○○當時雖有靠近被害人乙○○所有車號8067- JV號自小客
    車，並自車窗外探望，然尚未著手於竊盜之犯罪行為，尚難
    以竊盜未遂罪相繩。至證人甲○○雖於原審證稱：在臺中市
    ○○○路與柳川西路口，伊看到戊○○從後座下車，探視停
    在停車格之8067- JV號自小客車，並從斜背的背包內取出1
    個東西，看不清楚是何材質，感覺是要以手持之物破壞車窗
    玻璃，當時戊○○拿手上的東西要走向該車，距離該車有6
    、70公分，伊就上前逮捕等語（見原審卷宗第53頁），然被
    告戊○○已否認有持破壞鑽欲破壞被害人乙○○所有車號
    8067- JV號自小客車車窗之行為，且證人甲○○亦無法確認
    被告戊○○手中是否果持有物品欲破壞上開自小客車之車窗
    ，自難以證人甲○○之上開證述，遽認被告戊○○已著手為
    竊盜行為。
  (二)檢察官另以95年度偵第12850號移送併案審理意旨略以：被
    告基於意圖為自己不法所有之犯意，於94年12月12日15時45
    分許，在臺中縣太平市○○街58巷1號，竊取蔡宏洋所有之
    監視器2支，因認被告另涉有刑法第320條第1項之竊盜罪嫌
    云云。檢察官認被告此部分罪嫌，無非以被告之自白、同案
    共犯卯○○之供述及被害人蔡宏洋於警詢中之陳述為其主要
    之論據。然查：經訊之被告於本院審理中未承認有此部分竊
    盜犯行；又被告與卯○○於警詢中固均供承「於94年12月21
    日7時，在臺中縣太平市○○街58巷1號，竊取監視器鏡頭2
    支」云云（見警詢筆錄），惟被害人蔡宏洋卻指稱伊係於94
    年12月12日15時45 分許，在臺中縣太平市○○街58巷1號失
    竊監視器鏡頭2支（見警詢筆錄），核被告與卯○○供述行
    竊之時間與被害人蔡宏洋指述失竊之時間均不符，則被害人
    蔡宏洋所有之監視器鏡頭2支已於94年12月12日15時45分失
    竊，豈可能於94年12月21日7時再遭被告與卯○○竊取？被
    告此部分警詢中之自白，與事實不符，亦難認被告涉有此部
    分竊盜犯行。
  (三)此外復查無其他積極證據足資證明被告有何竊盜被害人蔡宏
    洋、乙○○所有財物之犯行，此部分原應為無罪之判決，惟
    本件公訴人認被告此部分犯行與上開經本院判處有罪部分，
    具有連續犯裁判上一罪之關係，爰不另為無罪之諭知，附此
    敘明。
據上論斷，應依刑事訴訟法第369條第1項前段、第364條、第299
條第1項前段、第300條，刑法第2條第1項、修正前刑法第28條、
第56條 、刑法第321條第1項第3款、修正前刑法第47條、第38條
第1項第2款，判決如主文。
本案經檢察官巳○○到庭執行職務。
中    華    民    國    95    年    11   月     9     日
            刑事第七庭  審判長法  官  林  榮  龍
                              法  官  江  錫  麟
                              法  官  鄭  永  玉
上列正本證明與原本無異。
不得上訴。
                              書記官    瑞  芳
中    華    民    國    95    年    11   月    10     日
                                                      Ａ
附表
┌──┬──────┬─────────┬───┬─────────┬───┬─────┐
│編號│犯罪時間    │犯罪地點          │被害人│行竊方法及失竊物品│共犯  │起訴或併案│
│    │            │                  │      │                  │      │之案號    │
├──┼──────┼─────────┼───┼─────────┼───┼─────┤
│  │94年12月22日│台中市○區○○○街│丁○○│車號G3T- 891號重型│無    │ 95偵3191 │
│    │15時許      │17巷86號          │      │機車，鑰匙未取下，│      │          │
│    │            │                  │      │即徒手竊取該機車，│      │          │
│    │            │                  │      │G3T-891號車牌拆後 │      │          │
│    │            │                  │      │丟棄。            │      │          │
│    │            │                  │      │                  │      │          │
├──┼──────┼─────────┼───┼─────────┼───┼─────┤
│  │95年1月26日 │臺中市○區○○○路│辰○○│以上開所竊之機車置│無    │95偵3191  │
│    │14時許      │289號停車場       │      │物箱內害之活動扳手│      │          │
│    │            │                  │      │1支（未扣案），竊 │      │          │
│    │            │                  │      │取有MB7-553號重型 │      │          │
│    │            │                  │      │機車牌1面，並將之 │      │          │
│    │            │                  │      │掛在其所竊得之上開│      │          │
│    │            │                  │      │機車上            │      │          │
├──┼──────┼─────────┼───┼─────────┼───┼─────┤
│  │95年2月5日  │臺中縣烏日鄉烏日村│寅○○│以推開玻璃門方式逕│無    │95偵8015  │
│    │14 時30分許 │新興路106號住宅   │      │行進入1樓客廳而竊 │      │          │
│    │            │                  │      │取電動機車1台(侵入│      │          │
│    │            │                  │      │住宅部分未據告訴) │      │          │
├──┼──────┼─────────┼───┼─────────┼───┼─────┤
│  │95年2月8日  │臺中縣烏日鄉烏日村│林廖敏│以推開鋁門方式逕行│無    │95偵8015  │
│    │17 時30分許 │大同路39號住宅    │菊    │進入1樓客廳而竊取 │      │          │
│    │(尚未日落)  │                  │      │液晶電視1台(侵入住│      │          │
│    │            │                  │      │宅部分未據告訴)   │      │          │
├──┼──────┼─────────┼───┼─────────┼───┼─────┤
│  │95年2月12日 │臺中縣烏日鄉○○街│癸○○│由卯○○在旁把風  │卯○○│95偵3191  │
│    │14時5 分許  │與信義街279 巷之巷│      │，戊○○持其預先準│      │          │
│    │            │口                │      │備客觀上得為兇器使│      │          │
│    │            │                  │      │用之「破壞鑽」1 支│      │          │
│    │            │                  │      │，敲破車窗（毀損部│      │          │
│    │            │                  │      │分均未據告訴）之方│      │          │
│    │            │                  │      │式 (以下編號行│      │          │
│    │            │                  │      │竊方式同)竊取車號 │      │          │
│    │            │                  │      │NY-3029號自小客車 │      │          │
│    │            │                  │      │內之高速公路回數票│      │          │
│    │            │                  │      │3張               │      │          │
│    │            │                  │      │                  │      │          │
├──┼──────┼─────────┼───┼─────────┼───┼─────┤
│  │95年2月12日 │臺中縣烏日鄉○○街│辛○○│竊取車號EY-4246號 │卯○○│95偵3191  │
│    │14時8分許   │與信義街279 巷    │      │自小客車內之高速公│      │          │
│    │            │6弄1號旁          │      │路回數票4 張、現金│      │          │
│    │            │                  │      │55元              │      │          │
├──┼──────┼─────────┼───┼─────────┼───┼─────┤
│  │95年2月12日 │臺中縣烏日鄉○○街│不詳  │竊取車號不詳之自小│卯○○│95偵3191  │
│    │14時15分許  │與中山路口        │      │客車內之高速公路回│      │          │
│    │            │                  │      │數票2張、現金150元│      │          │
├──┼──────┼─────────┼───┼─────────┼───┼─────┤
│  │94年12月12日│台中縣太平市○○街│己○○│由卯○○將戊○○扶│卯○○│95偵12890 │
│    │15時40分    │ 28號             │      │至肩膀上，戊○○則│      │          │
│    │            │                  │      │徒手將裝設在住宅門│      │          │
│    │            │                  │      │前之監視器折斷取下│      │          │
│    │            │                  │      │之方式(以下編號 │      │          │
│    │            │                  │      │至行竊方式均相同│      │          │
│    │            │                  │      │)竊得價值約新台幣 │      │          │
│    │            │                  │      │數千元之監視器2支 │      │          │
├──┼──────┼─────────┼───┼─────────┼───┼─────┤
│  │94年12月22日│臺中縣太平市○○路│壬○○│監視器1支(價值新台│卯○○│95偵12890 │
│    │15時15分    │ 14號             │      │幣3、4千元)       │      │          │
├──┼──────┼─────────┼───┼─────────┼───┼─────┤
│  │95年1月15日 │臺中縣太平市○○路│丙○○│監視器3支(價值新台│卯○○│95偵12890 │
│    │ 4時        │248號             │      │幣10000元)        │      │          │
├──┼──────┼─────────┼───┼─────────┼───┼─────┤
│  │95年1月28日 │臺中縣太平市○○路│子○○│監視器1支(價值新台│卯○○│95偵12890 │
│    │ 5時8分     │188號             │      │幣3000元)         │      │          │
├──┼──────┼─────────┼───┼─────────┼───┼─────┤
│  │95年1月28日 │臺中縣太平市○○路│庚○○│監視器1支(價值新台│卯○○│95偵12890 │
│    │ 5時30分    │97之3號           │      │幣4000元)         │      │          │
└──┴──────┴─────────┴───┴─────────┴───┴─────┘
                                                      Ａ


司法院資訊處製作；財團法人民間司法改革基金會備份。
